【裁判字號】    95,上訴,2180
【裁判日期】    950808
【裁判案由】    違反商業會計法等
【裁判全文】
臺灣高等法院刑事判決                95年度上訴字第2180號
上  訴  人
即  被  告  丙○○
上列上訴人因違反商業會計法等案件，不服臺灣臺北地方法院94
年度訴字第237號，中華民國95年5月30日第一審判決（起訴案號
：臺灣臺北地方法院檢察署93年度偵字第 15050號），提起上訴
，本院判決如下：
    主  文
原判決撤銷。
丙○○無罪。
    理  由
一、公訴意旨略以：被告丙○○係設於臺北市中山區○○○路 ○
    段25號6樓之1榮達興企業有限公司（下稱榮達興公司）之實
    際負責人，與榮達興公司登記負責人魏正雄（業經本院93年
    度上訴字第3505號判處有期徒刑2年6月）共同基於幫助他人
    逃漏稅捐及填製不實會計憑證之概括犯意聯絡，明知榮達興
    公司自民國（下同）91年2月起至6月間止，僅取得進項發票
    4紙，計新台幣（下同）1萬9238元，卻自91年5月起至8月間
    止，連續在上址，以榮達興公司名義，填製買受人、品名、
    數量、金額均不實之會計憑證統一發票 181紙，虛開銷售額
    共計7億3347萬965元，而分別交付景洋企業有限公司等 7家
    公司行號（取得不實發票之公司商號名稱、期間、發票金額
    及逃漏稅額等詳見附表），以充該等公司行號之進項憑證，
    供扣抵銷項稅額，而幫助該等公司行號逃漏營業稅合計達36
    67萬3554元，並足生損害於稅捐稽徵機關對於稅捐稽徵之正
    確性，因認被告涉犯違反商業會計法第71條第 1款及稅捐稽
    徵法第43條第1項之罪嫌云云。
二、按犯罪事實應依證據認定之，無證據不得認定犯罪事實；又
    不能證明被告犯罪者，應諭知無罪之判決，刑事訴訟法第15
    4條第2項、第301條第1項定有明文。而所謂認定犯罪事實之
    證據，係指足以認定被告確有犯罪行為之積極證據而言，苟
    未能發現相當證據，或證據不足為不利於被告事實之認定時
    ，即應為有利於被告之認定，更不必有何有利之證據，亦不
    能以推測或擬制之方法，以為裁判基礎，最高法院29年度上
    字第3105號、40年度臺上字第86號、56年度臺上字第807 號
    著有判例意旨可資參照。又認定犯罪事實所憑之證據，雖不
    以直接證據為限，間接證據亦包括在內；然而無論直接或間
    接證據，其為訴訟上之證明，須於通常一般之人均不致有所
    懷疑，而得確信其為真實之程度者，始得據為有罪之認定，
    倘其證明尚未達到此一程度，而有合理之懷疑存在時，即應
    為其無罪之判決，最高法院76年臺上字第4986號亦著有判例
    意旨可參。
三、本件公訴人認被告涉有上開犯嫌，主要係以下列事證為其論
    據：
    (一)共同正犯魏正雄於臺灣臺北地方法院檢察署92年度偵字第
      22979號案件偵查中坦承係被告丙○○邀請其擔任虛設之
      榮達興公司負責人，該公司並無實際營業等情。
    (二)證人甲○○於臺灣臺北地方法院檢察署92年度偵字第2297
      9號案件偵查中證述榮達公司係由被告主導設立。
    (三)並有財政部臺北市國稅局中南稽徵所93年10月22日財北國
      稅中南營業二字第0930039581號函 1紙、榮達興公司設立
      登記表、臺北市政府營利事業統一發證設立登記申請書、
      財政部臺北市國稅局中南稽徵所榮達興公司涉嫌些設行號
      案稽查報告及相關資料分析表、財政部臺灣北市國稅局中
      南稽徵所榮達興公司申請調檔統一發票查核清單11紙等可
      資佐證。
四、訊據被告則堅決否認有上開犯行，並辯稱榮達興公司是魏正
    雄主導設立，與其無關，其於91年4月5日因總膽管結石併黃
    膽症而入院開刀，至同年月26日出院，嗣又於同年 5月13日
    入院開刀，同年月14日出院，因身體虛弱，至 5月底均在家
    休養，實不可能有於該期間內開立不實發票予他人之情事，
    本案全係魏正雄誣指等語。經查：
    (一)共同正犯魏正雄雖於偵查中供稱：「我於九十年初時與丙
      ○○共同設立榮達興公司，我是登記名義人。公司是丙○
      ○及另一位姓翁的人，外號『不倒翁』，共同執行實際業
      務，發票也是丙○○在開的」云云（見 92年偵字第22979
      號卷(二)第51至52頁），然其於原審93年度訴字第1134號審
      理時則改稱：「榮達興公司實際負責人非丙○○而係「不
      倒翁」云云，足認共同正犯魏正雄對虛設之榮達興公司實
      際運作情形，無法合理一致地交代，已屬可疑。而參以共
      同正犯魏正雄於偵查中雖坦承共同設立而登記為公司負責
      人，統一發票亦由其領取，交給會計作帳，顯見公司內外
      部連繫均與共同正犯魏正雄有關，惟其卻一再否認參與開
      立統一發票，顯係欲撇清虛開統一發票之事與自身有涉，
      則共同正犯魏正雄於本件原非無利害關係之人，其證詞亦
      有卸責推諉他人之虞，益難採信。
    (二)又證人甲○○雖於偵查初訊時證稱：榮達興公司係由被告
      主導設立云云（見92年偵字第 22979號卷(二)第126至128頁
      ），惟其於93年11月26日偵查及原審審理時即一再否認上
      情，並於本院審理時結證稱：當時伊有辦二家公司，一家
      叫榮達興公司，一家叫聯盛優公司，時間約隔一個月，因
      被告的關係伊才認識魏正雄，他們是因為伊有登廣告，所
      以來找伊，第一次他們二個人一起來是辦聯盛優公司，聯
      盛優公司是魏正雄與被告找伊辦的，一個月後魏正雄再來
      找伊辦榮達興公司，那時被告沒有出現，因在開偵查庭前
      一、二天，魏正雄有來找伊，說他跟被告來找伊辦的那一
      家公司叫榮達興，叫伊幫他作證時這麼說，因伊確實有辦
      過，伊沒有去查證。就把這件事告訴檢察官，後來伊查資
      料才知道伊講錯了，伊事後也有跟檢察官講說伊弄錯了，
      在（原審）法院伊也有說伊弄錯了等語（見本院95年 7月
      21日審判程序筆錄），而證人乙○○於原審審理時對另案
      犯情亦結證稱：伊不認識本案被告，是魏正雄要伊把罪都
      推給被告，伊於92年度偵字第 22831號偵查時雖稱是被告
      拜託伊，向伊借身分證開公司等語，惟該等話語是依魏正
      雄指示將責任推給被告，顯均指向共同正犯魏正雄意圖卸
      責之舉，亦難據此為被告不利之認定。
    (三)依卷附之財政部臺北市國稅局中南稽徵所93年10月22日財
      北國稅中南營業二字第0930039581號函 1紙、榮達興公司
      設立登記表、臺北市政府營利事業統一發證設立登記申請
      書、財政部臺北市國稅局中南稽徵所榮達興公司涉嫌些設
      行號案稽查報告及相關資料分析表、財政部臺灣北市國稅
      局中南稽徵所榮達興公司申請調檔統一發票查核清單11紙
      等文件，雖可證明榮達興公司有虛開統一發票之事實，惟
      就細譯上開文件，僅可證明公司登記名義人即共同正犯魏
      正雄涉案，並無法證明被告參與之。此外，卷內並無逃漏
      稅各該公司之人指述曾與被告接洽本件虛開統一發票之積
      極證據，自無法證明此部分與被告之關聯性。
五、綜上所述，公訴人雖認被告涉有違反商業會計法第71條第 1
    款及稅捐稽徵法第43條第 1項之罪嫌，惟據其所舉上開事證
    ，尚不足使本院得被告有罪之確信，此外，復查無其他積極
    證據足證被告確有上開犯行，其犯罪即屬不能證明，原審未
    予詳查，遽為被告有罪之認定，尚有未當，被告上訴意旨執
    此指摘原判決不當，為有理由，應由本院將原判決撤銷改判
    ，諭知其無罪之判決。
據上論斷，應依刑事訴訟法第369條第1項前段、第364條、第301
條第1項前段，判決如主文。
本案經檢察官鄭富銘到庭執行職務。
中    華    民    國    95    年    8     月     8    日
                  刑事第一庭審判長法  官  蔡  長  溪
                                  法  官  陳  祐  治
                                  法  官  陳  春  秋
以上正本證明與原本無異。
如不服本判決，應於收受送達後10日內向本院提出上訴書狀，其
未敘述上訴之理由者並得於提起上訴後10日內向本院補提理由書
（均須按他造當事人之人數附繕本）。
                                  書記官  李  家  敏
中    華    民    國    95    年    8     月    8     日


司法院資訊處製作；財團法人民間司法改革基金會備份。
